臺灣高等法院民事裁定
111年度勞抗字第13號
抗  告  人  高思涵  
代  理  人  楊景勛律師（法扶律師）
相  對  人  惟能康健事業股份有限公司即康杏股份有限公司

法定代理人  鄭惟允  
上列抗告人因與惟能康健事業股份有限公司即康杏股份有限公司
間給付工資等事件，對於中華民國110年12月30日臺灣臺北地方
法院110年度勞訴字第305號所為裁定提起抗告，本院裁定如下：
    主  文
抗告駁回。
抗告訴訟費用由抗告人負擔。
    理  由
一、按勞動事件以勞工為原告者，由被告住所、居所、主營業所
　　、主事務所所在地或原告之勞務提供地法院管轄。次按勞動
    事件之第一審管轄合意，如當事人之一造為勞工，按其情形
    顯失公平者，勞工得逕向其他有管轄權之法院起訴。有關勞
    動事件之處理，依本法之規定；本法未規定者，適用民事訴
    訟法及強制執行法之規定。勞動調解事件，除別有規定外，
    由管轄勞動事件之法院管轄。勞動事件法第6條第1項前段、
    第7條第1項前段、第15條、第17條第1項分別定有明文。次
    按當事人得以合意定第一審管轄法院。但以關於由一定法律
    關係而生之訴訟為限。前項合意，應以文書證之。被告不抗
    辯法院無管轄權，而為本案之言詞辯論者，以其法院為有管
    轄權之法院。訴訟之全部或一部，法院認為無管轄權者，依
    原告聲請或依職權以裁定移送於其管轄法院。民事訴訟法第
    24條、第25條、第28條亦分別有明文規定。再按勞工起訴或
    聲請勞動調解之事件，經雇主為合意管轄之抗辯，且法院認
    當事人間關於管轄之合意，按其情形未顯失公平者，得以裁
    定移送於當事人以合意所定第一審管轄法院。但雇主不抗辯
    法院無管轄權而為本案之言詞辯論者，不在此限。勞動事件
    審理細則第7條第2項著有明文。
二、本件抗告意旨略以：伊對相對人提起給付工資訴訟，原法院
    以兩造於民國（下同）109年7月27日所簽訂之復健評鑑督考
    暨機構院內復健專案外包合約書(下稱系爭契約)第8條第2點
    約定，裁定將本件移送臺灣新北地方法院（下稱新北地院）
    管轄。然本件業經原法院召開調解程序不成立，依勞動事件
    法第6條第2項規定，本件既已因勞動調解不成立而依法續行
    訴訟，應不得再聲請移送，俾維持程序安定，促使勞動紛爭
    及早終局解決，並兼顧司法資源之合理運用。另勞動事件法
    第7條規定，雖允許雇主得與勞工約定合意管轄，惟所謂按
    其情形顯失公平者，尚應包括相對人以定型化契約約定之合
    意管轄法院。原法院以伊住所地於新北市中和區，應訴並無
    困難為由，認定系爭契約之合意管轄約定未有顯失公平。惟
    伊既受有勞動事件法第6條、第7條保障勞工之訴訟權益，自
    得選擇管轄之法院，此與程序選擇權之法理相符。原法院未
    就伊訴訟權行使之「有效」、「平等」、「妥適」等綜合因
    素裁量之，僅以伊住所地審酌合意管轄條款，忽略相對人之
    事務所所在地亦屬原法院之管轄，且將來本件判決確定，亦
    須於相對人之事務所所在地強制執行等因素。再者，系爭契
    約雖有合意管轄之約定，然此契約係基於雇主與勞工間之支
    配抗告人之從屬地位，並無實質磋商變更之餘地，相對人更
    遲至調解程序不成立後，片面濫用合意管轄條款以延滯本件
    訴訟，不當排除限制勞動事件法第6條規定之勞工管轄權選
    擇權利，限制僅得向伊所在地之新北地方法院起訴。原法院
    既已於勞動調解程序審視兩造書狀，若由其續行審理案件，
    得以迅速審結本案。倘若移送新北地院，尚需先經「移送卷
    宗」、「重新分案」、「重新審閱兩造書狀」等程序後才能
    續行審理本案，曠日廢時，勢必無法達勞動事件法規定於6
    個月内一審判決終結為原則，反遂雇主欲藉由延滯訴訟之方
    式，拖垮勞工，而得以終局脫免或延遲履行其責任之目的。
    系爭契約確有顯失公平之處，原法院裁定本件移送新北地院
    管轄，稍嫌速斷，自有違誤，爰提起本件抗告，請求為廢棄
    原裁定等語。
三、經查：
  ㈠抗告意旨雖稱兩造簽訂系爭契約時，相對人以定型化契約約
    定合意管轄法院，伊無從於締約時享有變更上開合意管轄條
    款之議約能力，伊既受有勞動事件法第6條、第7條保障勞工
    之訴訟權益，自得選擇管轄之法院，相對人片面濫用合意管
    轄條款以延滯本件訴訟，不當排除限制勞動事件法第6條規
    定之勞工管轄權選擇權利，限制僅得向伊所在地之新北地方
    法院起訴，故此約定顯失公平云云。然查，兩造於系爭約第
    8條第2項已明文約定，兩造間如就系爭契約涉訟時，同意以
    新北地院為第一審管轄法院，此有系爭契約附卷可稽（見原
    審卷第39頁至第41頁）。勞動事件法第7條第1項前段固規定
　　，勞工於按其情形有顯失公平之情事時，得逕向其他有管轄
    權之法院起訴。惟觀該法條之立法說明，係指勞工與雇主訂
    定合意管轄約款時，因處於從屬地位，多無實質磋商變更之
　　餘地，為防止雇主濫用合意管轄條款，俾資保障經濟弱勢當
    事人地位，故參酌民事訴訟法第28條第2項規定意旨，區別
    勞工為原告、被告之情形，許勞工得逕向其他有管轄權之法
    院起訴，或聲請移送其所選定有管轄權之法院。旨在保障處
    於經濟弱勢之勞工，不因訂定合意管轄條款，難以主張其勞
    動權益，故規定按其情形顯失公平時，賦予勞工得逕向其他
    有管轄權之法院起訴之權利，非謂合意管轄之定條款即當然
    無效或不適用。是勞工向其他有管轄權之法院起訴後，如無
    法舉證證明其與雇主訂定合意管轄約款時，有何顯失公平之
    情事，即應受合意管轄約款之拘束。本件抗告意旨僅泛稱兩
    造簽訂系爭契約時，相對人以定型化契約約定合意管轄法院
　　，伊無從於締約時享有變更上開合意管轄條款之議約能力，
　　系爭契約關於合意管轄條款之約定顯失公平云云；惟就其與
    相對人簽訂系爭契約時，就上開合意管轄條款之約定，有何
    顯失公平之情事乙節，並未舉證證明之。是抗告人前開抗告
　　意旨，並無可採。
  ㈡抗告意旨另稱本件業經原法院召開調解程序不成立，依勞動
    事件法第6條第2項規定，本件既已因勞動調解不成立而依法
    續行訴訟，應不得再聲請移送，俾維持程序安定，促使勞動
    紛爭及早終局解決，並兼顧司法資源之合理運用云云。然查
　　，勞動事件法第6條第2項係規定雇主為原告時，勞工得於為
    本案言詞辯論終結前，聲請將該訴訟事件移送於其所選定有
    管轄權之法院。但經勞動調解不成立而續行訴訟者，則不得
    再為聲請。而本件訴訟之原告為抗告人即勞工，相對人即雇
    主為本件訴訟之被告，與勞動事件法第6條第2項所定不同。
　　是抗告人此部分抗告意旨，亦無可採。
　㈢按勞動事件審理細則第7條第2項規定，勞工起訴或聲請勞動
    調解之事件，經雇主為合意管轄之抗辯，且法院認當事人間
    關於管轄之合意，按其情形未顯失公平者，得以裁定移送於
    當事人以合意所定第一審管轄法院。但雇主不抗辯法院無管
    轄權而為本案之言詞辯論者，不在此限。本件相對人於110
    年12月14日民事聲請停止訴訟暨改定庭期狀陳明本件合意管
    轄法院為新北地院（見原審卷第135頁）。而依抗告人於起
    訴狀及新北市政府勞資爭議調解時，均填載其住所地為新北
    市中和區（見原審卷第7頁、第57頁），且抗告人主要勞務
    提供地依序為新北市三重區、永和區、板橋區之情，有病患
    機構病床統計數量及聲明書附卷可稽（見原審卷第43頁至第
    49頁)，堪認抗告人主要生活、主要勞務提供地均以新北市
    為主。是抗告人至新北地院應訴，對於其訴訟權之行使應無
    甚妨礙，亦無交通路程距離差距甚遠、訴訟成本增加等不利
    之情形。抗告人復未能舉證證明系爭契約關於合意管轄條款
    之約定，有何顯失公平之情事，則原法院審酌系爭契約關於
    合意管轄之約定對抗告人並無顯失公平之情事，認兩造仍應
    受系爭契約合意管轄約定之拘束，依職權裁定將本案移轉管
    轄於兩造合意之管轄法院即新北地院，尚無違誤。抗告意旨
    指摘原裁定不當，求予廢棄，為無理由，應予駁回。
四、據上論結，本件抗告為無理由，爰裁定如主文。
中　　華　　民　　國　　111 　年　　3 　　月　　 9　　日
                  勞動法庭
                      審判長法  官   黃嘉烈
　　　　　　　　　　　      法  官   張文毓
　　　　　　　　　　　　　  法  官   高明德
正本係照原本作成。
本裁定除以適用法規顯有錯誤為理由外，不得再抗告。如提起再
抗告，應於收受送達後10日內委任律師為代理人向本院提出再抗
告狀。並繳納再抗告費新臺幣１千元。
中　　華　　民　　國　　111 　年　　3 　　月　　9 　　日
　　　　　　　　　　　　　
　　　　　　　　　　　　　　書記官   郭彥琪